臺灣高等法院刑事判決　　　　　　　　　　　　　九十三年度上訴字第二七八五號
　　上　訴　人　台灣板橋地方法院檢察署檢察官
　　被　　　告　丁○○
　　指定辯護人　本院公設辯護人乙○○
右上訴人因被告強盜案件，不服臺灣板橋地方法院九十三年度訴字第七二０號，中華
民國九十三年八月十二日第一審判決（起訴案號：臺灣板橋地方法院檢察署九十三年
度偵字第六八五一號），提起上訴，本院判決如左：
    主  文
上訴駁回。
    事  實
一、丁○○前有多次犯罪紀錄，最近一次係於民國九十年間，因強盜罪，經臺灣板橋
    地方法院以九十年度訴字第一九七九號刑事判決判處有期徒刑一年七月，上訴後
    經臺灣高等法院以九十一年度上訴字六九六號刑事判決撤銷原判決，惟仍處有期
    徒刑一年七月確定，於九十三年二月十三日執行完畢。詎丁○○仍不知悔改，竟
    意圖為自己不法之所有，於九十三年三月三十一日下午七時三十分許，進入臺北
    縣板橋市○○路○段六○八巷五十二號一樓甲○○所開設之鎮國宮，見四下無人
    ，乃以雙手抱著甲○○設置於神桌上供人投放香油錢之功德箱底部與頂端，用力
    搖動欲鬆動固定該功德箱之螺絲，已著手竊盜該功德箱之際，適甲○○與其子丙○○正在鎮國宮客廳吃飯，從監視器畫面發覺上情，丙○○即由鎮國宮外面之二
    樓樓梯走至一樓之鎮國宮內（按二樓通往一樓的樓梯是在鎮國宮之外面），甲○○也緊跟丙○○下樓，丁○○因聽聞樓梯聲響，乃因外界障礙而中止搖晃功德箱
    之竊盜行為，致未得逞。丙○○、甲○○先後下樓後，丙○○仍詢問已往外移動
    之丁○○：「要做何事、要找何人」？丁○○因丙○○、甲○○未表明其係鎮國
    宮之管理人員，丁○○不知其二人來歷，乃反問丙○○：「要找誰」？丙○○乃
    再質問丁○○：「為何要動功德箱？」、「要找何人？」。甲○○亦質問丁○○
    ：「你是誰？」、「要做何事？」。丁○○亦反問甲○○：「你是誰？」。丙○○乃出手將丁○○往內拖到放置功德箱的神桌，並質問丁○○：「是否要拿錢？
    」。丁○○因突遭來歷不明之丙○○拖行，心生不滿，竟另萌傷害之犯意，先對
    丙○○稱：「如不放手，就要打你」，丙○○未予理會，丁○○即揮拳毆打丙○○之臉部、頭部，致丙○○受有頭部外傷併鼻部血腫二Ｘ一點五公分及左下唇瘀
    腫一Ｘ零點五公分之傷害，甲○○旋與丙○○共同制伏丁○○，並報警逮捕丁○○。
二、案經丙○○訴由臺北縣政府警察局海山分局報告臺灣板橋地方法院檢察署檢察官
    偵查起訴。
    理  由
一、訊據被告丁○○固坦承於右揭時、地進入鎮國宮，並將手放在神桌上供人投放香
    油錢之功德箱上，且有與告訴人丙○○發生口角爭執，嗣因告訴人丙○○將其往
    內拖行，乃出手毆擊告訴人丙○○之臉部、頭部，致告訴人丙○○受有頭部外傷
    併鼻部血腫二Ｘ一點五公分及左下唇瘀腫一Ｘ零點五公分之普通傷害等情，惟矢
    口否認有何準加重強盜犯行，辯稱：我當時因為酒醉站不穩，所以將手扶在鎮國
    宮內之功德箱上，但我絕對沒有要偷走該功德箱或放在裡面之香油錢之意，且我
    也沒有對告訴人丙○○說：「如不放手，就要打你」等語，我傷害告訴人丙○○
    之原因是告訴人丙○○將我往內拖行並與我發生口角爭執，我絕對不是為了要脫
    免逮捕，才動手打他云云。惟查：
(一)被告如何於右揭時、地以雙手分別抱著被害人甲○○設置於鎮國宮內神桌上供人
    投放香油錢之功德箱底部、頂端，用力搖動欲鬆動固定該功德箱之螺絲，以竊走
    該功德箱，適為正在鎮國宮二樓客廳用餐之被害人甲○○與其子即告訴人丙○○
    ，自監視器畫面發覺，告訴人丙○○、被害人甲○○乃先後由鎮國宮外之二樓樓
    梯下至一樓鎮國宮，被告因聽聞樓梯聲響，乃中止搖晃功德箱，告訴人丙○○、
    被害人甲○○先後下樓後，告訴人丙○○仍詢問已往外移動之被告：「要做何事
    、要找何人？」。被告則反問告訴人丙○○：「要找誰？」。告訴人丙○○乃再
    質問被告：「為何要動功德箱？」、「要找何人？」。被害人甲○○亦質問被告
    ：「你是誰？」、「要做何事？」。被告亦反問被害人甲○○：「你是誰？」。
    告訴人丙○○乃出手將被告往內拖行到放置功德箱的神桌，並質問被告：「是否
    要拿錢？」。被告乃對丙○○稱：「如不放手，就要打你」，隨即揮拳毆擊告訴
    人丙○○之臉部、頭部，致告訴人丙○○受有頭部外傷併鼻部血腫二Ｘ一點五公
    分及左下唇瘀腫一Ｘ零點五公分之普通傷害等情，迭據告訴人丙○○於警詢、原
    審、被害人甲○○於警詢、偵查、原審具結證述明確，復有鎮國宮與宮內功德箱
    之照片三幀在卷足憑（見偵查卷第十六頁），且告訴人丙○○與被害人甲○○於
    原審當庭以放在應訊席上之電腦螢幕當作功德箱，模倣被告當時如何抱住功德箱
    之情景，告訴人丙○○與被害人甲○○當庭均是做出被告雙手抱住功德箱底部與
    頂端搖動並要搬走該功德箱之動作，互核相符，且參以九十三年三月三十一日係
    農曆二月十一日非屬民間禮拜之初一、十五或其他神明神誕，被告又非善男信女
    何以會酒後前往鎮國宮，甚且將雙手抱住功德箱之兩端，被告於本院審理時對於
    其何以會至鎮國宮亦無法自圓其說，足徵被告確有要鬆動並且竊盜前開功德箱之
    犯意，始會以手分別抱住功德箱底部與頂端，藉由搖晃鬆動固定該功德箱之螺絲
    ，苟被告所辯其係因酒醉站不穩而扶住功德箱云云，鎮國宮內實不乏可供被告扶
    持之桌、椅或器物，被告何需單單獨鍾於功德箱，縱要藉由功德箱以平衡身驅，
    衡情亦應將手放在功德箱之上方，而非分別以雙手抱住功德箱之底部、頂端，並
    加以搖晃，被告前開所辯，顯係畏罪之虛詞，益徵被告確有要竊盜上開功德箱之
    犯意，並已著手實施竊盜之犯罪行為，嗣因為告訴人丙○○、被害人甲○○發覺
    而未能得逞，已堪認定。又鎮國宮內之監視器僅有監視畫面之功能，並無錄影之
    功能，已據告訴人丙○○陳述無訛，且原審囑託臺北縣政府警察局海山分局江翠
    派出所至鎮國宮調取錄影帶，據該所員警回覆略稱鎮國宮並無錄影帶一節，亦有
    臺灣板橋地方法院電話紀錄查詢表一紙可稽，故已無從勘驗監視錄影帶，併此敘
    明。
(二)又被告揮拳毆擊告訴人丙○○之臉部、頭部，致告訴人丙○○受有頭部外傷併鼻
    部血腫二Ｘ一點五公分及左下唇瘀腫一Ｘ零點五公分之普通傷害之情，亦據被告
    坦承不諱，核與告訴人丙○○、被害人甲○○於原審證述情節相符，復有中英醫
    院所出具之乙種診斷證明書一紙在卷可稽（見偵查卷第十五頁），被告對告訴人
    有為前開傷害犯行，亦堪認定。
綜上所述，被告確有竊盜未遂與傷害告訴人之犯行，事證明確，被告犯行堪以認定，
應予依法論科。
二、核被告所為，係犯刑法第三百二十條第三項、第一項之竊盜未遂罪、刑法第二百
    七十七條第一項之傷害人之身體罪，至於被告實施傷害之實害行為前之恐嚇之危
    險行為，已為實害之傷害罪名所吸收，不另論以恐嚇罪。被告所犯上開竊盜未遂
    罪與傷害人之身體罪，犯意各別，罪名互殊，應予分論併罰。被告已著手於竊盜
    之行為，然尚未達得財之目的，因外界障礙而中止竊盜犯行，為未遂犯，應依刑
    法第二十六條前段之規定減輕其刑，又被告有如事實欄所載之犯罪科刑及執行完
    畢情形，此有臺灣高等法院被告全國前案紀錄表一件可稽，其於五年之內再犯本
    件有期徒刑以上之竊盜未遂及傷害罪，均為累犯，各應依刑法第四十七條之規定
    加重其刑，且就前開竊盜未遂罪部分，並依刑法第七十一條第一項之規定，先加
    後減之。公訴人雖認被告「竊盜未遂，因脫免逮捕，而當場對告訴人以腕力強暴
    並以言詞脅迫，核其所為係犯刑法第三百二十九條之準強盜罪，應論以刑法第三
    百二十八條第四項、第一項之準強盜未遂罪嫌」云云；然按刑法第三百二十九條
    所定之竊盜以強盜論者，係指竊盜因防護贓物，脫免逮捕、湮滅罪證而當場施以
    強暴脅迫者而言，若於行竊時經事主發覺持械追捕即拋棄贓物而逃，被事主追上
    用棍毆打始予還擊致成互毆，縱擊傷事主可另成其他罪名，究不生以強盜論之問
    題（最高法院四十五年度台上字第一五一七號判決可稽），本件被告雖已著手實
    施竊盜功德箱之犯罪行為，惟被告係因遭告訴人丙○○往內拖行，始出手毆打告
    訴人丙○○之情，業據證人甲○○在原審結證明確，復觀諸告訴人丙○○於原審
    證稱：我下樓問被告要做什麼，要找何人，結果被告反問我要找誰，被告以為我
    是外人，因為我從外面進去，我請被告裡面去講，被告就動手打我等語，因鎮國
    宮之樓梯係設於宮外，二樓之人必須由外面之樓梯進入一樓之鎮國宮內，而告訴
    人丙○○、證人甲○○亦未先表明其身分，被告不知其身分，乃反問告訴人丙○○、證人甲○○係何人，告訴人丙○○嗣又強將被告拖行入內，更未表示加以逮
    捕之意思，此舉當然引致被告之不快，足徵被告並非係因為要「防護贓物、脫免
    逮捕或湮滅罪證」，而係因為遭告訴人丙○○拖行始心生不滿而傷害告訴人丙○○，是被告此部分行為與刑法第三百二十九條準強盜罪「因防護贓物、脫免逮捕
    或湮滅罪證」之要件有間，從而，被告與告訴人丙○○所生肢體衝突，既非被告
    出於脫免逮捕之目的，按諸最高法院四十五年台上字第一五一七號判決意旨，被
    告傷害告訴人丙○○部分即非準強盜罪之構成要件之一部，自僅能另論以被告傷
    害罪名，公訴意旨認係犯準強盜罪名，似有未洽，惟起訴之社會基本事實同一，
    本院自得變更檢察官所引起訴法條，附此敘明。
三、原判決以被告所犯罪証明確，援引刑事訴訟法第三百條，刑法第三百二十條第三
    項、第一項、第二百七十七條第一項、第二十六條前段（原審漏引前段，應予補
    充）、第四十七條、第五十一條第五款、第四十一條第一項前段，罰金罰鍰提高
    標準條例第一條前段、第二條之規定，並審酌被告正值青壯年，不思向上，竟竊
    盜他人財物，惟尚未得手，嗣僅因告訴人丙○○將其往內拖行，而恣意毆打告訴
    人丙○○之頭部、臉部，及被告犯後雖坦承傷害犯行，然並未坦承竊盜犯行，亦
    未與告訴人丙○○達成和解等一切犯罪情狀，分別就竊盜未遂罪及傷害罪部分，
    分別量處有期徒刑四月、三月，並均諭知易科罰金之折算標準，暨定其應執行刑
    為有期徒刑六月，並諭知易科罰金之折算標準。核原判決認事用法，允無違誤，
    量刑妥適，且對於被告施強暴於告訴人丙○○成傷並非出於脫免逮捕之目的而不
    成立準強盜罪，已詳為闡述，上訴意旨猶執被告係竊盜後為脫免逮捕而在盜所當
    場對告訴人丙○○施以強暴，應屬準強盜之陳詞而提起上訴，其上訴為無理由，
    應予駁回。
據上論斷，應依刑事訴訟法第三百六十八條，判決如主文。
本案經檢察官賴俊雄到庭執行職務。
中　　　華　　　民　　　國　　九十三　　年　　　十　　　月　　二十九　　日
                              臺灣高等法院刑事第二十四庭
                        　        審判長法  官　陳  貽  男
                                        法  官  陳  憲  裕
                                        法  官  徐  世  禎
右正本證明與原本無異。
如不服本判決，應於收受送達後十日內向本院提出上訴書狀，其未敘述上訴之理由者
並得於提起上訴後十日內向本院補提理由書（均須按他造當事人之人數附繕本）。
                                        書記官　陳  玲  憶
中　　　華　　　民　　　國　　九十三　　年　　　十　　　月　　二十九　　日
附錄本案論罪科刑之法條：
中華民國刑法第三百二十條第三項、第一項
(普通竊盜罪、竊佔罪)
意圖為自己或第三人不法之所有，而竊取他人之動產者，為竊盜罪，處五年以下有期
徒刑、拘役或五百元以下罰金。
意圖為自己或第三人不法之利益，而竊佔他人之不動產者，依前項之規定處斷。
前二項之未遂犯罰之。
中華民國刑法第二百七十七條第一項
(普通傷害罪)
傷害人之身體或健康者，處三年以下有期徒刑、拘役或一千元以下罰金。
